【裁判字號】    99,交聲,380
【裁判日期】    990921
【裁判案由】    違反道路交通管理處罰條例聲明異議
【裁判全文】
臺灣花蓮地方法院交通事件裁定         99年度交聲字第380號
原處分機關  交通部公路總局臺北區監理所花蓮監理站
異  議  人
即受處分人  甲○○
上列異議人因違反道路交通管理處罰條例案件，對於交通部公路
總局臺北區監理所花蓮監理站於民國99年8 月12日花監違字第裁
44-P00000000 號裁決書所為處分，聲明異議，本院裁定如下：
    主  文
異議駁回。
    理  由
一、原處分意旨略以：本件異議人即受處分人甲○○於民國99年
    8月5日下午3時35分許，駕駛車牌號碼9C-8612號自用小客車
    ，行經花蓮縣花蓮市○○路28之1 號前（處分書誤載為第28
    號），為警攔查，得悉該自用小客車所使用之車牌因逾期未
    辦理驗車，已遭註銷，受處分人有使用註銷牌照行駛之違規
    行為，為警所舉發，爰依道路交通管理處罰條例第12條第 1
    項第4款及同條第2 項規定，處罰鍰新臺幣（下同）5,400元
    並牌照扣繳。
二、聲明異議意旨略以：異議人自始未收到任何罰單、裁決書或
    通知單，告知牌照已遭註銷，並不知道牌照已不能使用，直
    到被開罰單才得知上情，且因為異議人在做工，所以常常跑
    來跑去，沒能定期驗車是異議人的錯，但已經被罰，又因使
    用遭註銷之車牌而再處罰，有一罪三罰之嫌，爰依法聲明異
    議，請求撤銷原處分云云。
三、按汽車使用吊銷、註銷之牌照行駛，處汽車所有人新臺幣3,
    600元以上10,800元以下罰鍰，並禁止其行駛；前項第4款之
    牌照扣繳之；汽車不依限期參加定期檢驗或臨時檢驗者，處
    汽車所有人900元以上1,800元以下罰鍰；逾期6 個月以上者
    ，註銷其牌照，道路交通管理處罰條例第12條第1項第4款、
    同條第2項及第17條第1項分別定有明文。
四、經查：
（一）異議人應於98年11月22日前後1 個月內，將其所有之車牌
      號碼9C-8612 號自用小客車參加定期檢驗，然異議人逾期
      未檢驗乙節，為異議人所不爭執，並有交通部公路總局臺
      北區監理所花蓮監理站99年6月30日花監違字第裁00-0000
      00000號裁決書1份在卷可稽，堪信為真實。
（二）異議人雖辯以：不知牌照遭註銷云云，然按書面之行政處
      分自送達相對人起，對其發生效力；送達，不能依前2 條
      規定為之者，得將文書寄存送達地之地方自治或警察機關
      ，並作送達通知書兩份，一份黏貼於應受送達人住居所、
      事務所、營業所或其就業處所門首，另1 份交由鄰居轉交
      或置於該送達處所信箱或其他適當位置，以為送達。前項
      情形，由郵政機關為送達者，得將文書寄存於送達地之郵
      政機關，行政程序法第110條第1項、第74條第1、2項亦分
      別定有明文。是行政機關依行政程序法而為文書之送達，
      專依該法律之規定，且該法並無準用民事訴訟法或刑事訴
      訟法關於寄存送達自寄存之日起10日生效規定之規定，是
      文書合法寄存送達後，當自寄存之日起即時生效，並非於
      寄存之日起算10日生效，或自受送達人實際領取文書之日
      起生效（司法院大法官釋字第667 號解釋意旨參照）。上
      開花監違字第裁44-Ｚ000000000號裁決書於99年7月5 日送
      達異議人之戶籍地址花蓮縣花蓮市○○路218 號，因未獲
      會晤本人亦無受領文書之同居人、受僱人或應受送達處所
      接收郵件人員，而將該送達文書寄存於花蓮縣花蓮市○○
      路郵局等情，有該裁決書之送達證書影本1份在卷可查。
      是上開裁決書既已合法送達即生行政處分之效力，不因異
      議人有無領取該文件或是否知悉而有區別。
（三）次按違反行政法上義務之行為非出於故意或過失者，不予
      處罰，行政罰法第7條第1項定有明文。異議人為領有行車
      執照之人，對於車輛應定期檢驗，如逾期未能檢驗，牌照
      將遭註銷之規定，應知之甚明，詎其未前往定期檢驗，致
      該車輛遭註銷牌照，而其仍駕駛懸掛上開遭註銷牌照之車
      輛於道路，其縱非故意為之，亦顯有過失甚明；又汽車未
      參加定期檢驗及汽車使用註銷之牌照行駛，為不同行政法
      上之義務，原處分機關依上開道路交通處罰條例第12條第
      1 項第4款、同條第2項及第17條第1 項，分別處以罰鍰及
      註銷牌照，經核並無不合，亦無異議人所指一罪三罰之情
      形。
五、綜上，異議人於上開時、地，確有汽車使用註銷牌照行駛之
    違規行為，從而，原處分機關依道路交通管理處罰條例第12
    條第1項第4款、第2 項及違反道路交通管理事件統一裁罰基
    準表規定，裁罰異議人罰鍰5,400 元並牌照扣繳，核無違誤
    ，本件異議為無理由，應予駁回。
據上論斷，應依道路交通案件處理辦法第19條，裁定如主文。
中    華    民    國    99    年    9     月    21    日
                  交通法庭      法  官  湯國杰
上列正本證明與原本無異。
如對本裁定不服，應於送達後5 日內，向本院提出抗告狀（應抄
附繕本）。
中    華    民    國    99    年    9     月    27    日
                                書記官

司法院資訊處製作；財團法人民間司法改革基金會備份。
